臺灣臺中地方法院民事判決
111年度訴字第910號
原      告  王銀霞  
訴訟代理人  楊益松律師
被      告  高銘忠  
            葉貴英  
            林裕盛  
上列當事人間請求拆除地上物返還土地等事件，本院於民國111
年8月24日言詞辯論終結，判決如下：
    主      文
一、被告葉貴英應將坐落臺中市○○區○○段00000地號土地上，如
    附圖所示B部分貨櫃面積15.34平方公尺、C部分水塔面積1.0
    9平方公尺、D部分貨櫃含馬達面積7.76平方公尺拆除，並將
    該部分土地返還原告。
二、被告林裕盛應將坐落臺中市○○區○○段00000地號土地上，如
    附圖所示A部分水泥地面積176.67平方公尺之水泥刨除，並
    將該部分土地返還原告。
三、被告葉貴英應給付原告新臺幣參仟柒佰貳拾伍元，及自民國
    一百一十一年三月三十一日起至清償日止，按週年利率百分
    之五計算之利息，並自民國一百一十一年三月二十二日起至
    返還第一項土地之日止，按月給付原告新臺幣伍拾陸元。
四、原告其餘之訴駁回。
五、訴訟費用由被告葉貴英負擔八分之一，餘由被告林裕盛負擔
    。
六、本判決第一、三項所命給付，於原告以新臺幣參萬伍仟元為
    被告葉貴英供擔保後，得假執行；但被告葉貴英如以新臺幣
    壹拾萬貳仟玖佰零肆元為原告預供擔保，得免為假執行。
七、本判決第二項所命給付，於原告以新臺幣貳拾肆萬貳仟元為
    被告林裕盛供擔保後，得假執行；但被告林裕盛如以新臺幣
    柒拾貳萬肆仟參佰肆拾柒元為原告預供擔保，得免為假執行
    。
八、原告其餘假執行之聲請駁回。　　　
    事實及理由
甲、程序事項：被告高銘忠未於言詞辯論期日到場，核無民事訴
    訟法第386條各款所列情形，爰依原告之聲請，由其一造辯
    論而為判決。
乙、實體事項：
壹、原告主張：
一、坐落臺中市○○區○○段00000 地號土地（下稱系爭土地）為原
    告所有，詎被告林裕盛於系爭土地上鋪設如臺中市龍井地政
    事務所民國111 年6 月13日複丈成果圖即附圖所示編號A 之
    水泥地；被告高銘忠、葉貴英於系爭土地上興建如附圖所示
    編號B 之貨櫃、編號C 之水塔、及編號D 之貨櫃（含馬達）
    ，均未經原告同意且無正當權源，爰依民法第767 條第1 項
    規定，請求被告林裕盛刨除編號A之水泥地，被告高銘忠、
    葉貴英拆除編號B 、C 、D 之貨櫃及水塔，並均交還各該占
    用土地與原告。
二、被告高銘忠、葉貴英無權占有系爭土地如附圖編號B 、C 、
    D 部分，可獲得相當於租金之不當得利，爰依民法第179 條
    規定，依系爭土地申報地價10%計算，請求被告高銘忠、葉
    貴英給付自起訴日回溯5 年之不當得利新臺幣（下同）44,5
    11 元，及自起訴狀繕本送達翌日起至返還所占用之土地之
    日止按月給付958 元等語。
三、並聲明（見本院卷第114頁）：1、被告高銘忠、葉貴英應將
    坐落臺中市○○區○○段00000 地號土地上，如附圖所示B 部分
    貨櫃面積15.34 平方公尺、C 部分水塔面積1.09平方公尺、
    D 部分貨櫃含馬達面積7.76平方公尺拆除，並將該部分土地
    返還原告。2、如主文第2項所示。3、被告高銘忠、葉貴英
    應給付原告44,511元，及自起訴狀繕本送達翌日起至清償日
    止，按週年利率百分之五計算之利息，並自起訴狀繕本送達
    翌日起至返還第一項土地之日止，按月給付原告958元。4、
    願供擔保請准宣告假執行。
貳、被告答辯：
一、被告葉貴英則以：伊自86年間起使用系爭土地迄今，當初系
    爭土地有一位共有人同意伊使用，伊與被告高銘忠為夫妻，
    伊獨自於系爭土地上經營尚快衛生清潔行，附圖編號B 之貨
    櫃以前是一個兄弟在裝遊戲機用的，他不用了，現在是伊在
    使用，附圖編號C之水塔及D之貨櫃均為伊所有，被告高銘忠
    並未使用上開地上物等語置辯。
二、被告高銘忠未於最後言詞辯論期日到庭，據其之前到庭則以
    ：伊與被告葉貴英為夫妻，伊未與被告葉貴英一同經營尚快
    衛生清潔行，如附圖編號B 、C 、D 之貨櫃及水塔均為被告
    葉貴英使用，與伊無涉等語置辯。
三、被告林裕盛則以：伊於104 年間經訴外人林清棋同意舖設如
    附圖編號A 之水泥地以停放車輛，對於林清棋是否有經全體
    地主同意不知情等語置辯。
四、並均聲明：原告之訴及假執行之聲請均駁回；如受不利判決
    ，願供擔保請准宣告免為假執行。
參、得心證之理由：
一、系爭土地原屬臺中市○○區○○段000地號土地，於105年9月間
    因判決共有物分割出系爭土地，並於109年10月8日登記為原
    告單獨所有，而系爭土地上有附圖編號A所示之水泥地、編
    號B之貨櫃（以水泥固著於系爭土地上）、編號C之水塔、及
    編號D之貨櫃（含馬達，下同）等情，為兩造所不爭執，復
    有系爭土地登記謄本、本院勘驗筆錄及現場照片，及附圖即
    臺中市龍井地政事務所111年6月13日複丈成果圖等在卷可憑
    （見本院卷第17、67-81、85頁），堪信真實。
二、附圖編號A所示之水泥地為被告林裕盛所鋪設，附圖編號C之
    水塔及D之貨櫃均為被告葉貴英所有等情，分別為被告林裕
    盛、葉貴英所不爭執；又附圖編號B之貨櫃原來雖非被告葉
    貴英所有，惟被告葉貴英既自承於原所有人不使用後，目前
    由其所使用，堪認附圖編號B之貨櫃業經原所有人拋棄而由
    被告葉貴英取得事實上處分權。至於原告主張被告高銘忠亦
    為附圖編號B之貨櫃、C之水塔及D之貨櫃（以下合稱編號B、
    C、D之地上物）之所有人等情，則為被告高銘忠及葉貴英所
    否認，原告復未舉證以實其說，自無可採。是被告林裕盛以
    附圖所示編號A 之水泥地占有使用系爭土地，被告葉貴英以
    編號B 、C 、D 之地上物占有使用系爭土地，均堪認定。
三、關於原告請求被告拆除上開地上物部分：
（一）所有人對於無權占有或侵奪其所有物者，得請求返還之。
      對於妨害其所有權者，得請求除去之，民法第767條第1項
      前段及中段分別定有明文。又以無權占有為原因，請求返
      還所有物之訴，被告以非無權占有為抗辯者，原告於被告
      無權占有之事實，無舉證責任，被告應就其取得占有，係
      有正當權源之事實證明之（最高法院72年度台上字第1552
      號判決意旨參照）。
（二）被告林裕盛雖辯稱其於104年間經林清棋同意舖設如附圖
      編號A之水泥地以停放車輛，惟亦自承對於林清棋是否有
      經全體地主同意並不知情，且原告已否認被告林裕盛鋪設
      上開水泥地曾得原告之同意；被告葉貴英雖辯稱其於86年
      間經系爭土地當時其中1位共有人同意使用，惟亦為原告
      所否認。而被告林裕盛、葉貴英就其有合法權源占有系爭
      土地之情，均未舉證以實其說。則原告主張被告林裕盛、
      葉貴英以上開地上物無權占有系爭土地，自屬可採。準此
      ，原告依民法第767條第1項規定，請求被告林裕盛刨除附
      圖編號A之水泥地，及請求被告葉貴英拆除編號B、C、D之
      地上物，並返還所占用之土地，為有理由，應予准許。至
      於被告高銘忠並非附圖編號B、C、D之地上物之所有人或
      事實上處分權人，已如前述，則原告請求被告高銘忠亦應
      拆除之，並返還所占用之土地，為無理由，應予駁回。
　四、關於原告請求被告高銘忠及葉貴英返還不當得利部分：　
　（一）無權占有他人土地，可能獲得相當於租金之利益為社會
        通常之觀念（最高法院61年台上字第1695號原判例參照
        ）。被告葉貴英以附圖編號B、C、D之地上物無權占有
        系爭土地，依社會通常觀念，被告葉貴英獲有相當於租
        金之不當得利，並因此致原告受有無法使用收益該土地
        之損害，故原告依民法第179條規定，請求被告葉貴英
        返還自起訴日回溯5 年期間，及自起訴狀繕本送達翌日
        起至返還所占用之土地之日止相當於租金之不當得利，
        自屬正當。至於被告高銘忠並非附圖編號B、C、D之地
        上物之所有人或事實上處分權人，已如前述，則原告請
        求被告高銘忠亦應返還相當於租金之不當得利，為無理
        由，不應准許。
  （二）無權占有他人所有物或地上物，可能獲得之相當於租金
        之利益，應以客觀上占有人所受之利益為衡量標準，非
        以請求人主觀上所受之損害為斷（最高法院104年度台
        上字第715號判決意旨參照）。次按土地法第105條準用
        同法第97條第1項規定，城市地方土地之租金，以不超
        過土地申報總價額年息10%為限。又所謂年息10%為限，
        乃指基地租金之最高限額而言，並非必須照申報價額年
        息10%計算之，尚須斟酌基地之位置、工商繁榮程度、
        使用人利用基地之經濟價值、所受利益，彼等關係及社
        會感情等情事，以為決定（最高法院68年台上字第3071
        號原判例判例意旨參照）。
　（三）系爭土地自106 年至108 年間之申報地價，為每平方公
        尺472 元，109 年起則為每平方公尺400 元，有臺中市
        龍井地政事務所111年5月11日函在卷可憑（見本院卷第
        61頁）。且參諸系爭土地為一般農業區之農牧用地，周
        圍大部分為林地、空地，少部分有住宅及零星商業設施
        等情，亦有系爭土地登記謄本及周圍地圖在卷足憑（見
        本院卷第17、107、109頁），及被告葉貴英之地上物係
        貨櫃及水塔，占用面積共計24.19 平方公尺等客觀情狀
        ，認被告葉貴英無權占用系爭土地所受之利益，應以申
        報地價年息7%計算為適當。則被告葉貴英自106 年3 月
        22日即原告本件起訴日回溯5 年期間，及自起訴狀繕本
        送達翌日即111年3月31日起至返還所占用之土地之日止
        相當於租金之不當得利金額，計算如下：
     1、106 年3 月22日起至111 年3月21日止之不當得利：
      ⑴、106年3月22日起至106年12月31日止為624元（計算式
          ：472×24.19×7%×285/365＝624，元以下四捨五入，下
          同）。
      ⑵、107年至108年合計1,598元（計算式：472×24.19×7%×2
          ＝1,598）。
      ⑶、109年至110年合計1,355元（計算式：400×24.19×7%×2
          ＝1,355）。
　 　 ⑷、111年1月1日起至111年3月21日止為148元（計算式：4
          00×24.19×7%×80/365＝148）。
　　　⑸、以上合計3,725元（計算式：624+1,598+1,355+148＝3,
          725）。原告於此範圍內請求被告葉貴英給付，自可
          准許。
   2、自111 年3 月22日起至返還附圖編號B、C、D之地上物所
      占用之土地之日止，每月之不當得利為56元（計算式：40
      0 ×24.19×7%/12＝56）。原告於此範圍內請求被告葉貴英
      給付，亦可准許。
   3、準此，原告主張被告葉貴英應給付自106 年3月22日起至1
      11 年3 月21日止之不當得利合計3,725 元，及自111 年3
      月22日起至被告葉貴英返還附圖編號B、C、D之地上物所
      占用之土地之日止，按月給付原告不當得利56元，為有理
      由，應予准許。　　　
肆、綜上所述，原告依民法第767 條第1 項及第179 條規定，請
    求：（一）被告葉貴英將坐落系爭土地上如附圖所示B 部分
    貨櫃面積15.34 平方公尺、C 部分水塔面積1.09平方公尺、
    D 部分貨櫃含馬達面積7.76平方公尺拆除，將該部分土地返
    還原告；並給付原告3,725元，及自起訴狀繕本送達翌日即1
    11年3月31日起（見本院卷第43頁）至清償日止，按週年利
    率百分之五計算之利息；及自111 年3 月22日至返還前開土
    地之日止按月給付原告56元、（二）被告林裕盛將坐落系爭
    土地上如附圖所示A部分水泥地面積176.67平方公尺之水泥
    刨除，並將該部分土地返還原告，均為有理由，應予准許。
    逾此部分之請求，為無理由，應予駁回。
伍、兩造均陳明願供擔保，請准宣告假執行及免為假執行，就原
    告勝訴部分，經核均無不合，爰分別酌定相當之擔保金額准
    許之。至原告敗訴部分，其假執行之聲請已失所附麗，應併
    予駁回。　　
陸、本件事證已臻明確，兩造其餘訴訟資料及攻擊防禦方法，經
    本院審酌後，認與判決結果尚不生影響，無逐一論述之必要
    ，附此敘明。　　
柒、據上論結：本件原告之訴為一部有理由、一部無理由，依民
    事訴訟法第385條第1項前段、第79條、第85條第1項後段、
    第390條第2項、第392條第2項，判決如主文。
中　　華　　民　　國　　111 　年　　9 　　月　　21　　日
                  民事第三庭    法  官  陳宗賢
正本係照原本作成。
如對本判決上訴，須於判決送達後20日內向本院提出上訴狀。如
委任律師提起上訴者，應一併繳納上訴審裁判費。
中　　華　　民　　國　　111 　年　　9 　　月　　21　　日
                                書記官  林玉門